臺灣高雄地方法院民事裁定
108年度消債清字第18號
聲  請  人  盧昱君即盧妙姿
0000000000000000

0000000000000000

代  理  人  蘇盈伃律師
複 代 理人  吳龍建律師
上列當事人因消費者債務清理事件聲請清算，本院裁定如下：
    主  文
聲請人盧昱君即盧妙姿自民國一百零八年五月十五日下午四時起
開始清算程序。
命司法事務官進行本件清算程序。
    理  由
一、本件聲請意旨略以：伊無力清償債務，曾向本院聲請前置調
    解，因無還款能力而於民國108年1月14日調解不成立，因聲
    請人有不能清償債務或有不能清償之虞，復未經法院裁定開
    始清算程序或宣告破產，爰依法聲請准予裁定清算等語。
二、按「債務人不能清償債務或有不能清償之虞者，得依本條例
    所定更生或清算程序，清理其債務。」消費者債務清理條例
    第3條定有明文。衡以消費者與金融機構間債之關係之發生
    ，係依契約自由原則及相互間之信賴為基礎，此為社會經濟
    活動得以維繫及發展之重要支柱，債務人經濟窘迫，固不應
    任其自生自滅，債權人一方之利益，仍不能因之摒棄不顧。
    是債務人於協商程序中，自應本於個人實際財產及收支狀況
    ，依最大誠信原則，商討解決方案。如終究不能成立協商，
    於聲請更生或清算時，法院審酌上開條文所謂「不能清償或
    有不能清償之虞」，自宜綜衡債務人全部收支、信用及財產
    狀況，評估是否因負擔債務，而不能維持最基本之生活條件
    ；所陳報之各項花費，是否確屬必要性之支出；如曾有協商
    方案，其條件是否已無法兼顧個人生活之基本需求等情，為
    其判斷之準據。
三、經查：
  ㈠聲請人所主張上開事實，業據其提出財產及收入狀況說明書
    （107年度司消債調字第606號卷，下稱調卷，第4至5頁）、
    戶籍謄本（調卷第10頁）、財團法人金融聯合徵信中心前置
    協商專用債權人清冊（調卷第12至13頁）、信用報告（調卷
    第15頁）、財政部高雄國稅局105年及106年度綜合所得稅各
    類所得資料清單及總歸戶財產查詢清單（調卷第16至18頁）
    、勞工保險被保險人投保資料表（調卷第19至20頁）、員工
    薪資條（調卷第23頁、本案卷第23至30頁）、債權人清冊（
    本案卷第20至22頁）、存摺（本案卷第31至48頁）、商業保
    險投保資料查詢結果表（本案卷第50頁）等在卷可參。
  ㈡次查，聲請人於105年及106年度申報所得分別為273,100元、
    220,053元（均為薪資所得），名下無財產，勞工保險自107
    年8月1日起投保於元山科技工業股份有公司。又聲請人前任
    職於日陞企管顧問有限公司、奕銓有限公司及葦鑫有限公司
    等（聲請人陳稱該3間公司係同一公司不同名稱），自107年
    8月1日起於元山科技工業股份有公司擔任作業員，據元山科
    技公司函覆之薪資明細表所載，其自107年8月起至108年1月
    止，以應稅加項加計免稅加項，扣除請假扣款及勞健保費後
    之每月收入分別為24,939元、25,960元、23,966元、24,974
    元、23,995元、22,405元，合計146,239元，另有年終獎金1
    2,225元，平均每月收入為26,818元（計算式：146,239÷6＋1
    2,225÷12＝26,818，本件均係採四捨五入計算）等情，此有
    上開綜合所得稅各類所得資料清單、財產歸屬清單、勞工保
    險被保險人投保資料表、薪資明細表等（調卷第16至19頁、
    本案卷第14頁）在卷可參。則在查無聲請人有其他收入來源
    之情形下，佐以其勞工保險投保薪資為24,000元，是本院認
    以上開6個月之每月收入計算平均月收入應能反映其現收入
    水準，而以26,818元作為核算其現在償債能力之基礎，堪認
    妥適。
  ㈢至支出部分，聲請人原主張扶養母親，嗣於108年4月8日具狀
    表示母親無法配合提供資料供本院審查，故不主張扶養（見
    本案卷第18頁）；而聲請人個人日常必要支出部分，聲請人
    陳稱其居住於胞弟名下房屋，為分攤其房貸，聲請人每月給
    付5,000元抵充房租等語，此有盧○○出具證明書在卷可稽（
    本案卷第51頁）。按債務人必要生活費用，以最近一年衛生
    福利部或直轄市政府所公告當地區每人每月最低生活費一點
    二倍定之，本條例第64條之2第1項定有明文。本院參酌衛福
    部社會司所公告108年度高雄市最低生活費標準為13,099元
    ，則聲請人每月生活所必需除有特殊情形並有證據證明者外
    ，自宜以此數額之1.2倍即15,719元為度，始得認係必要支
    出。又上開最低生活費用之標準，係照當地最近1年平均每
    人消費支出60％，依其基準之家庭收支調查報告調查表格式
    所示有關經常性支出之調查項目，其原即包括利息支出、食
    品、衣著、房租及水費、電費、醫療保健、交通、娛樂、教
    育等基本生活需求。本院認在聲請人未能立證證明其有其他
    特殊需求之情形下，其個人必要生活費用即應以此為限度。
四、綜上所述，以聲請人現每月收入26,818元為其償債能力基準
    ，扣除個人必要生活費15,719元後，餘11,099元，而聲請人
    目前負債總額為4,971,794元（參調卷第頁，共8家金融機構
    債權合計2,906,121元，及調卷第52頁以下，良京實業公司6
    63,916元、滙誠第一資產公司231,789元、滙誠第二資產公
    司2,556元、新加坡商艾星國際公司880,020元、元誠國際資
    產公司117,877元、新光行銷公司169,515元），以聲請人每
    月所餘按月攤還結果，需約37年（計算式：4,971,794÷11,0
    99÷12＝37.3）始能清償完畢，應認其已不能清償債務。此外
    ，復查無聲請人有消費者債務清理條例第6條第3項、第8條
    或第82條第2項所定駁回清算聲請之事由存在，則聲請人聲
    請清算為有理由，應予准許，爰命司法事務官進行本件清算
    程序。
五、依消費者債務清理條例第83條第1項、第16條第1項，裁定如
    主文。
中　　華　　民　　國　 108　　年　　5 　　月　　15　　日
                  民事庭　法　官　沈建興
以上正本係照原本作成。
本裁定不得抗告。
中　　華　　民　　國　 108　　年　　5 　　月　　15　　日
                          書記官  胡美儀